臺灣臺北地方法院刑事判決　　　　　　　 94年度訴字第526號
　　公　訴　人　臺灣臺北地方法院檢察署檢察官
　　被　　　告　丁○○
　　選任辯護人　林明輝律師
　　被　　　告　甲○○
　　　　　　　　己○○
　　　　　　　　丙○○
　　上　一　人
　　選任辯護人　梁堯清律師
　　　　　　　　劉桂君律師
　　　　　　　　黃永琛律師
上列被告等因違反公司法案件，經檢察官聲請簡易判決處刑（93
年度偵字第4633號、94年度偵字第743號），經本院受理後（94
年度簡字第776號），認為不宜以簡易判決處刑，而改以通常程
序審理，本院判決如下：
    主  文
丁○○、丙○○共同公司負責人公司應收之股款，股東並未實際
繳納，而以申請文件表明收足，各處有期徒刑肆月，如易科罰金
均以佰元折算壹日。
甲○○、己○○共同公司負責人公司應收之股款，股東並未實際
繳納，而以申請文件表明收足，各處有期徒刑月，如易科罰金
均以佰元折算壹日，均緩刑貳年。
    事  實
一、丁○○係設於臺北市松山區○○○路○段151號5樓之8「阿瑪
    國際有限公司」（以下簡稱阿瑪公司）之董事即負責人，而
    甲○○、己○○則分別為阿瑪公司之股東，渠等於民國91年
    5月間申請阿瑪公司之設立登記時，明知公司申請設立登記
    ，對股東應收之股款應確實繳納，不得僅以申請文件表明收
    足，詎其三人並未實際收足股東應繳交之股款，為取得阿瑪
    公司設立所需之存款證明，竟與任職於揚昇會計師事務所之
    丙○○共同基於犯意之聯絡及行為之分擔，由丁○○於91年
    5月23日以阿瑪公司籌備處之名義至位於臺北市○○○路161
    號之臺北銀行龍山分行開立帳戶，並由丙○○提議依報紙所
    載之資金廣告，透過不詳之管道以每新臺幣（下同）一百萬
    元日息五百元為代價，向與渠等有犯意聯絡之庚○○（未據
    起訴）借貸二百萬元，嗣由庚○○指示與之有犯意聯絡之臺
    北銀行龍山分行人員辛○○（未據起訴），將阿瑪公司所需
    之資本額二百萬元，於91年5月23日匯入臺北銀行銀行龍山
    分行之帳號為000000000000號，戶名為丁○○阿瑪公司籌備
    處之活期存款帳戶內（上開二百萬元嗣於91年5月27日匯出
    ），作為已收足股款之證明，復委託不知情之會計師楊恩賜
    ，於91年5月24日，依據上述不實之股款繳納證明（即存摺
    存款之記載），而於其業務上所查核製作之公司登記資本額
    查核報告書內，載明丁○○、甲○○及己○○業已繳足全部
    股款二百萬元，並由丙○○檢同阿瑪公司設立登記事項卡、
    設立登記資本額查核報告書、資產負債表、臺北銀行龍山分
    行阿瑪公司籌備處丁○○活期存款存摺、阿瑪公司股東名單
    、公司章程等資料，於91年5月27日持向臺北市政府申辦阿
    瑪公司之設立登記事宜。
二、案經臺灣臺北地方法院檢察署檢察官自動檢舉偵查並聲請簡
    易判決處刑，經本院認為不宜以簡易判決處刑，而改依通常
    程序審理。
    理  由
一、前揭犯罪事實，業據被告翁孝杰及己○○於本院審理中坦承
    不諱，復經證人庚○○、辛○○及臺北銀行龍山分行承辦人
    員乙○○及戊○○分別於偵審中證述在卷，且有阿瑪公司之
    設立登記表、臺北市政府92年6月11日府建商字第092116708
    00號函及所檢送之阿瑪公司登記案卷、臺北銀行龍山分行92
    年7月14日北銀龍營字第9260148500號函及檢送客戶阿瑪有
    限公司籌備處—丁○○（帳號000000000000）帳戶於91年5
    月23日及91年5月27日之轉收及轉支傳票影本、臺北銀行龍
    山分行92年8月6日北銀龍營字第9260165700號函及所檢送之
    開戶資料、往來明細、阿瑪公司章程及股東名簿、臺北銀行
    龍山分行92年10月6日北銀龍營字第9260206400號函及檢送
    之資金往來傳票影本、阿瑪公司91年5月27日設立登記申請
    書、阿瑪公司91年5月23日股東同意書、阿瑪公司91年5月24
    日設立登記資本額查核報告書、阿瑪公司設立登記股東繳納
    股款明細表、阿瑪公司資產負債表及臺北銀行龍山分行之阿
    瑪公司籌備處帳戶之存摺資料等影本在卷可參，足徵被告甲○○及己○○之上開自白與事實相符。訊據被告丁○○及丙○○固不否認阿瑪公司於申請設立登記之際，並未自股東處
    收足應收之股款等事實，惟均矢口否認有何公訴意旨所稱違
    反公司法之犯行，被告丁○○辯稱：其僅技術出資，對於實
    際籌組資金方式事前並不知悉云云；另被告丙○○則辯稱：
    其並未參與阿瑪公司之資金籌措事宜云云。經查：被告丁○○所稱係以技術出資乙事，雖經被告甲○○及己○○供明在
    卷，然此並未表明於公司章程內，核屬公司股東內部之權利
    義務事項，自難據為有利被告丁○○之認定；又被告丁○○
    於本院94年11月3日審理中供稱：「（問：當天與被告甲○○、被告己○○與被告丙○○及他先生碰面，當天是為什麼
    要碰面？）因為我有簽授權書給被告甲○○，被告甲○○要
    找資本來投資，因為是大案子，所以被告丙○○及他先生要
    去飯店，被告丙○○及他先生是被告甲○○叫過來，我不認
    識被告丙○○及他先生，當天是要處理資金及登記事宜，被
    告己○○、被告甲○○叫我好好養病，他們會好好處理。」
    等語，核與證人即共同被告甲○○於本院同日審理中結證稱
    ：「（問：後來在阿瑪國際有限公司籌備處成立時的二百萬
    元資金是怎麼來的？）被告丙○○與我們三人碰面時，我們
    手邊有一份報紙拿起來，有些金主的廣告，勾了二、三個說
    可以試試，但是誰勾的我忘記了，當時被告丙○○有在場，
    我們沒有當場打電話。」等語相符，徵諸共同被告丙○○於
    同日審理中供稱：於91年5月間與被告丁○○、甲○○及己○○三人碰面確曾提及資金證明事宜等語，足認被告丁○○
    所稱其就實際資金籌組情形並不知情乙節，應非可採；況上
    開阿瑪公司籌備處之帳戶係由被告丁○○親自前往銀行開立
    乙節，亦經被告丁○○供明在卷，而被告丁○○於本院審理
    中復自承開戶迄今均未取得上開銀行帳戶之存摺，是被告甲○○及己○○如何將阿瑪公司設立登記所需資金存入上開銀
    行帳戶，即有疑問；徵諸被告丁○○於本院審理中供稱開戶
    目的係為取得開戶證明以申請執照乙情，足見被告丁○○就
    阿瑪公司設立登記所需之資金並未由股東實際繳納乙節，自
    難推諉不知。又被告丙○○於偵審中並不否認於接受被告丁○○、甲○○及己○○委託辦理公司登記事宜之際即已知悉
    阿瑪公司設立登記所須之資金尚未籌足乙情，徵諸其於本院
    同日審理中復供稱：「... 我跟被告丁○○、被告甲○○、
    被告己○○碰面的時候，有談到資金的部分，我當時說這部
    分的資金，我們事務所從來沒有做過，如果需要資金，我無
    法提供資金，希望他們能夠自己想辦法，我告訴他或許報紙
    可以找的到，叫他們想辦法，我們四個人有在當時看報紙，
    勾選廣告的人我不太記得，記得是後來有人寄了一個辦好的
    資金證明及存摺影本，但是誰寄的我不記得了。」等語，是
    被告丙○○明知阿瑪公司之股東並未實際繳足股款，復提議
    前開籌組阿瑪公司之資金方式，並將上開作為驗資所用之存
    款證明，持之辦理公司設立登記事宜，其所為自難謂無犯意
    之聯絡及行為之分擔。另依卷內所附阿瑪公司籌備處丁○○
    於臺北銀行龍山分行所開設活期存款帳戶之交易明細表資料
    觀之，上開二百萬元款項於存入前開帳戶四日後即遭提領，
    參酌證人庚○○及辛○○於本院審理中所為之相關證言，足
    認渠等就取得系爭款項之阿瑪公司股東並未實際繳足股款，
    為令該公司取得驗資所需之存款證明，以資辦理有關公司設
    立登記之事宜，自難謂無犯意之聯絡及行為之分擔。是被告
    丁○○及丙○○上開所辯，要屬事後卸責之詞，不足採信。
    本件事證明確，渠等犯行均堪認定，應予依法論科。
二、核被告丁○○、甲○○、己○○、丙○○所為，均係犯公司
    法第9條第1項之罪。又渠等與證人庚○○、辛○○間就上開
    違反公司法犯行，分別有犯意聯絡及行為分擔，均應論以共
    同正犯。又被告甲○○、己○○、丙○○及證人庚○○、辛○○雖非阿瑪公司之負責人，然渠等與該公司負責人即被告
    丁○○共同實施本件犯罪，依刑法第31條第1項之規定，應
    以共同正犯論之。另渠等利用不知情之會計師楊恩賜出具虛
    偽之公司登記資本額查核報告書以表明收足股款之行為，係
    屬間接正犯。爰審酌渠等為取得公司登記所需之存款證明，
    因對相關法律規定認知不足而違法，然上開行為有害主管機
    關對公司監督之正確性，且被告甲○○及己○○於犯後坦承
    犯行，而被告丁○○及丙○○猶飾詞卸責，及其四人之品行
    、犯罪之動機、目的、手段、智識程度、所得利益及犯罪所
    生之危害等一切情狀，分別量處如主文所示之刑，並均諭知
    易科罰金之折算標準。又被告甲○○及己○○均未曾受有期
    徒刑以上刑之宣告，此有臺灣高等法院被告全國前案紀錄表
    各一份在卷可稽，渠等經此次起訴審判後，當能知所警惕，
    而無再犯之虞，本院因認所宣告之刑，以暫不執行為適當，
    爰均併予宣告緩刑二年，以啟自新。
三、至證人庚○○及辛○○所涉違反公司法罪嫌部分，應由檢察
    官另行依法偵查。
據上論斷，應依刑事訴訟法第452條、第299條第1項前段，公司
法第9條第1項，刑法第11條前段、第28條、第31條第1項、第41
條第1項、第74條第1款，罰金罰鍰提高標準條例第2條，判決如
主文。
本案經檢察官李鴻維到庭執行職務。
中　　華　　民　　國　　94　　年　　11　　月　　25　　日
　　　　　　　　　臺灣臺北地方法院刑事第十五庭
                        審判長法  官  周祖民
                              法  官  吳麗英
                              法　官　黃雅君
上正本證明與原本無異。
如不服本判決，應於判決送達後10日內向本院提出上訴狀。
                              書記官  陳麗津
中　　華　　民　　國　　94　　年　　11　　月　　25　　日
附錄本案論罪科刑法條：
公司法第9條第1項
公司應收之股款，股東並未實際繳納，而以申請文件表明收足，
或股東雖已繳納而於登記後將股款發還股東，或任由股東收回者
，公司負責人各處5年以下有期徒刑、拘役或科或併科新臺幣50
萬元以上250萬元以下罰金。
